【裁判字號】    95,上易,1128
【裁判日期】    970515
【裁判案由】    竊盜
【裁判全文】
臺灣高等法院刑事判決                95年度上易字第1128號
    上  訴  人  臺灣臺北地方法院檢察署檢察官
    被      告  乙○○
    指定辯護人  本院公設辯護人周君穎
上列上訴人因竊盜案件，不服臺灣臺北地方法院95年度易字第87
4號，中華民國95年5月15日第一審判決（起訴案號：臺灣臺北地
方法院檢察署95年度偵字第7204號），提起上訴，判決如下：
    主      文
原判決撤銷。
乙○○竊盜，累犯，處有期徒刑玖月，減為有期徒刑肆月拾伍日
。如易科罰金以銀元參佰元即新台幣玖佰元折算壹日，並於刑之
執行完畢或赦免後，令入相當處所，施以監護參年。
    事      實
壹、乙○○前因竊盜案件，經原審法院於民國94年11月11日，94
    年度易字第1720號判處有期徒刑5月、同年12月5日確定。95
    年3月7日執行完畢。
貳、乙○○患有精神分裂症合併輕度智能障礙，整體認知功能因
    受慢性精神病影響已有顯著減損，對外界事務的理會與判斷
    具有障礙，致其辨識其行為違法的能力顯著減低。
參、95年4月2日21時許，乙○○在台北市○○區○○街中山足球
    場，見甲○○所有停放於該處SZU-082號牌（起訴書誤載為
    SUZ-082）輕型機車，鑰匙插在啟動器上疏未取下，竟意圖
    為自己不法所有，徒手竊取該車供己代步使用。
    同日21時30分許，乙○○騎乘上述機車，行經台北市中山區
    ○○○路與農安街口，因闖紅燈為警攔檢盤查，因而查得上
    情。
    理      由
壹、被告及辯護人對於卷證的證據能力均表示無意見（參本院95
    年10月25日、97年4月22日筆錄）。
貳、被告對於上述事實坦承不諱，核與被害人甲○○的指述相符
    ，並有贓物認領保管收據及照片可憑（偵卷20、21及23頁）
    。足認被告出於任意性的自白與事實相符，可以採信。事證
    明確，被告犯行可以認定。
參、撤銷改判的理由
一、撤銷原判決的理由
    被告於17年間，歷經5個月到1年2月不等的刑期宣告，先後
    入監服刑達7年之久；94年間再以徒手竊取他人鑰匙未取下
    的機車再犯竊盜罪行，才執行完畢即以相同手法再為本案犯
    行，有本院被告前案紀錄表可證。
    檢察官以被告前有多次行竊，屢屢再犯，毫無悔意，原判決
    量刑過輕等語，提起上訴，有理由。
二、自為判決的論罪科刑理由
（一）被告所為，觸犯刑法第320條第1項竊盜罪。
（二）被告受有期徒刑執行完畢，5年內再故意犯有期徒刑以上
      之本罪，不論依修正前刑法第47條或修正後刑法第47條第
      1項規定，均構成累犯，對被告並無有利或不利情形。
      應依刑法第47條第１項規定加重刑罰。
（三）「被告曾於85年1月15日至臺北市立聯合醫院就診，經診
      斷為精神分裂症；其後於90年5月28日至同年8月17日至行
      政院衛生署八里療養院（下稱八里療養院）住院治療，亦
      經診斷為精神分裂症，有宗教妄想、思考連結鬆散、情感
      表現平淡及社交退縮等症狀；台灣板橋地方法院囑託亞東
      紀念醫院對被告進行精神鑑定，結果認為：被告經臨床診
      斷為精神分裂合併輕度智能障礙。被告態度顯幼稚退化，
      呈現明顯思考型式障礙；心理測驗結果亦顯示，其智能程
      度較多年前於八里療養院住院時所測得之結果更加退化，
      已達輕度智能障礙，其整體認知功能因受慢性精神病影響
      已有顯著減損，對外界事務之理會與判斷已有障礙。故推
      斷本件案發當時，謝員之精神狀況因其慢性重大精神病所
      造成之認知功能減損，造成其辨識其行為違法之能力有相
      當程度降低等情，有臺北市立聯合醫院96年6月29日北市
      醫松字第09632055300號函暨所附病歷影本、八里療養院
      96年8月10日八療一般字第0960003004號函暨所附病歷摘
      要及亞東紀念醫院96 年9月22日精神鑑定報告書可憑。」
      卷附台灣板橋地方法院96年度易字第1321號判決參照。
      經本院囑託亞東紀念醫院再次對被告進行精神鑑定：被告
      的臨床診斷為精神分裂症與輕度智能障礙。其智能程度較
      先前於署立八里療養院住院時所測結果，更加退化，已達
      輕度智能障礙程度，推斷案發當時，謝員的精神狀況因其
      慢性重大精神病所造成的認知功能減損，已嚴重影響其辨
      識其行為違法的能力。謝員目前精神症狀仍然嚴重，認知
      功能亦有顯著退化，宜持續接受醫療之處置與保護。有亞
      東紀念醫院97年4月1日出具的精神鑑定報告書可證。
      被告因長期罹患精神分裂症及輕度智能障礙，致其辨識行
      為違法的能力顯著減低，確實已達精神耗弱程度，可以認
      定，依刑法第19條第2項規定，減輕刑罰。並依法先加後
      減。
（四）審酌被告素行不佳，但犯後尚能坦承犯行，斟酌其犯罪動
      機、手段、竊取財物價值、精神狀態及智識程度等一切情
      狀，認宜量處如主文所示刑罰、依法減刑，並依刑法第2
      條第1項前段，適用修正前刑法第41條第1項前段規定，諭
      知易刑標準如主文。
（五）被告固有多次觸犯竊盜罪經判處罪刑的事實；參酌上述精
      神鑑定報告書記載：被告目前精神症狀仍然嚴重，認知功
      能亦有顯著退化，宜持續接受醫療的處置與保護，且建議
      被告應持續接受精神醫療治療等語，應認被告如持續接受
      治療及照護，有助於防止被告再觸犯相類犯罪，並收防衛
      公共安全的功效，實有令入相當處所，施以監護的必要。
      經比較新舊法，依刑法第2條第1項前段規定，適用行為時
      刑法第87條第2項、第3項規定，併諭知於刑之執行完畢或
      赦免後，令入相當處所，施以監護如主文。
肆、上訴意旨另以，被告一再觸犯竊盜罪，有犯罪習慣，幾經刑
    罰處遇均未能矯正，無固定住居所且無固定工作，認有宣告
    強制工作的必要等語。
    審酌被告因有前述精神病症而迭觸法網，應以接受完善精神
    醫療及照護，方屬適當的保安處遇。
    既已諭知被告令入相當處所施以監護如前述，當無再宣告強
    制工作的必要；又依竊盜犯贓物犯保安處分條例第2條第4項
    規定，應執行之刑未達1年以上者，不適用該條例。本案宣
    告刑既未達1年，也無上述條例令被告入勞動場所強制工作
    的適用。
肆、適用法律
一、刑事訴訟法第369條第1項前段、第364條、第299條第1項前
    段。
二、刑法第2條第1項前段、第320條第1項、第19條第2項、第47
    條第1項；修正前第41條第1項前段、第87條第2項、第3項。
三、罰金罰鍰提高標準條例第1條前段；修正前第2條。
四、現行法規所定貨幣單位折算新台幣條例第2條。
五、中華民國96年罪犯減刑條例第2條第1項第3款、第7條。
中    華    民    國    97    年     5    月    15    日
                  刑事第六庭  審判長法  官  林堭儀
                                    法  官  陳玉雲
                                    法  官  郭豫珍
以上正本證明與原本無異。
不得上訴。
                                    書記官  胡勤義
中    華    民    國    97    年    5     月    16    日
附錄：本案論罪科刑法條全文
中華民國刑法第320條
（普通竊盜罪、竊佔罪）
意圖為自己或第三人不法之所有，而竊取他人之動產者，為竊盜
罪，處 5 年以下有期徒刑、拘役或 5 百元以下罰金。
意圖為自己或第三人不法之利益，而竊佔他人之不動產者，依前
項之規定處斷。
前二項之未遂犯罰之。


司法院資訊處製作；財團法人民間司法改革基金會備份。
